【裁判字號】    98,訴,2908
【裁判日期】    981030
【裁判案由】    偽造文書等
【裁判全文】
臺灣臺中地方法院刑事判決              98年度訴字第2908號
公  訴  人  臺灣臺中地方法院檢察署檢察官
被      告  丁○○
上列被告因偽造文書等案件，經檢察官提起公訴（98年度偵字第
11850 號），被告就被訴事實為有罪之陳述，經本院合議庭裁定
由受命法官獨任進行簡式審判程序，並判決如下：
    主  文
丁○○犯踰越安全設備竊盜罪，累犯，處有期徒刑捌月；又犯行
使偽造私文書罪，累犯，處有期徒刑拾壹月。應執行有期徒刑壹
年陸月。
    犯罪事實
一、丁○○於民國84年間因懲治盜匪條例案件，經本院以84年度
    訴字第418 號判處有期徒刑8 年確定，於假釋出監後，又於
    89年間因竊盜及強盜案件，經本院分別以89年度易字第787
    號及89年度訴字第429 號判處有期徒刑5 月及4 年6 月確定
    ，並定其應執行有期徒刑4 年6 月確定，復撤銷前開假釋入
    監執行殘刑，再接續執行，嗣因前開竊盜及強盜案件符合中
    華民國九十六年減刑條例之規定，各減其刑期二分之一並定
    其應執行為有期徒刑2 年5 月，甫於96年7 月16日執行完畢
    。詎仍不知悔改，於98年3 月17日上午10時許，丁○○將梯
    子架設在臺中市北屯區清水巷25之38號房屋外牆，爬上該房
    屋3樓為屋主甲○○施作防漏工程時，發現該址3樓之落地窗
    未上鎖，認有機可乘，竟基於意圖為自己不法所有之犯意，
    未經甲○○之同意，踰越上址落地窗，進入該屋2樓之乙○○臥室內，竊取乙○○所有臺灣土地銀行中港分行帳號00
    0000000000號帳戶之存摺及印章得逞。丁○○復另基於行使
    偽造私文書與意圖為自己不法所有之接續犯意，於98年3月
    17日當日下午某時及翌日（即同年月18日）上午某時許，持
    上開竊得之存摺及印章，前往位於臺中市○○路與中港路口
    處之臺灣土地銀行中港分行，接續填妥取款金額各為新臺幣
    （下同）20萬元、40萬元及15萬元之存摺類取款憑條，並將
    上開竊得之印章接續盜蓋於上開取款憑條之存戶簽章欄位上
    ，而接續偽造完成表示乙○○欲提領帳戶內存款20萬元、40
    萬元及15萬元之臺灣土地銀行存摺類存款取款憑條3紙後，
    隨即將該偽造完成之取款憑條連同乙○○之上開帳戶存摺持
    以向不知情之櫃臺經辦人員行使，致該行承辦人員張美娟等
    人陷於錯誤，而如數交付該取款憑條所載之金額予丁○○，
    足以生損害於乙○○本人及臺灣土地銀行中港分行對存摺存
    款提領審核管理之正確性。嗣乙○○報警處理後發現銀行監
    視器翻拍畫面之盜領人疑似丁○○並告知其父甲○○，甲○○即以房屋尚有漏水為由聯繫丁○○，丁○○主動向甲○○
    坦承其前開犯行，且在甲○○父女尚未告知員警前，即主動
    打電話臺中市警察局第五分局東山派出所巡佐自首並接受本
    院裁判，復將上開竊得之存摺、印章及花費剩餘之現金
    23,486 元返還乙○○。
二、案經臺中市警察局第五分局報請臺灣臺中地方法院檢察署檢
    察官偵查起訴。
    理  由
一、按本件被告丁○○所犯，係死刑、無期徒刑、最輕本刑為3
    年以上有期徒刑以外之罪，其於準備程序就前揭被訴事實為
    有罪之陳述，經受命法官告知簡式審判程序之旨，並聽取其
    與公訴人意見後，本院認無不得或不宜改依簡式審判程序進
    行之處，爰依刑事訴訟法第273 條之1 第1 項、第284 條之
    1 ，裁定本件由受命法官獨任進行簡式審判程序，合先敘明
    。
二、前揭犯罪事實，迭據被告丁○○於偵查及本院中坦承不諱（
    見偵查卷14頁、本院卷第19、59頁），核與告訴人即證人乙○○於警詢、證人甲○○於警詢及偵查中證述之情節相符（
    見警卷第10至14頁、偵查卷第13頁），並有監視器畫面翻拍
    畫面5張、乙○○上開臺灣土地銀行存摺封面及內頁影本1份
    、贓物認領保管單1份、存摺類取款憑條3張在卷可稽（見警
    卷第17至24頁、本院卷第34至36頁），且被告於有偵查權限
    之公務員發覺前即自動撥打電話向東山派出所巡佐自首接受
    裁判乙節，業據證人乙○○、甲○○父女及丙○○警員於本
    院審理中證述在卷（見本院卷第54至56頁），並有被告持用
    之0000000000號行動電話受信通信紀錄查詢結果3紙在卷可
    佐（見本院卷第29至31頁），足見被告前揭自白與事實相符
    ，堪以採信。本案事證明確，被告前開犯行，均堪認定。
三、論罪科刑：
  (一)按刑法第321 條第1 項第2 款之毀越門扇、牆垣，所謂毀越
    門扇係指毀損或踰越他人建築物之大門而言，至於窗戶則屬
    該款所謂之其他安全設備（最高法院91年臺上字4354號、45
    年臺上字第1443號判決意旨參照）。又按取款憑條，係銀行
    為便利存款人取款所印製之定型化表格，存款人或其代理人
    填載後即交由銀行審查，審查無誤，銀行即依取款憑條所載
    之款項交付存款人或其代理人，並將取款憑條予以留存，以
    備查核，依其性質為私文書之一種。是核被告丁○○踰越甲○○住處之落地窗，進入乙○○房間竊取存摺及印章之所為
    ，係犯刑法第321條第1項第2款之踰越安全設備竊盜罪，檢
    察官認係犯同條項第1款之踰越門扇竊盜罪，尚有未洽，惟
    起訴法條同一，本院自無庸變更起訴法條；又被告冒用乙○○名義偽造取款憑條向銀行櫃員詐領存款之所為，係犯同法
    法第216條、第210條之行使偽造私文書罪及第339條第1項之
    詐欺取財罪。
  (二)被告盜蓋印章之行為，為偽造私文書之部分行為，又其偽造
    私文書之低度行為，為行使偽造私文書之高度行為所吸收，
    均不另論罪。再按所謂接續犯，係指數行為於同時同地或密
    切接近之時地實施，侵害同一之法益，各行為之獨立性極為
    薄弱，依一般社會健全觀念，在時間差距上，難以強行分開
    ，在刑法評價上，以視為數個舉動之接續施行，合為包括之
    一行為予以評價，較為合理，而為包括之一罪（最高法院86
    年臺上字第3295號判例意旨參照）。換言之，若係侵害同一
    之法益，且各行為之獨立性極為薄弱，依一般社會健全觀念
    ，在時間差距上，難以強行分開，即應成立接續犯。本件被
    告被告前後3 次偽造取款憑條進而行使，以盜領被害人存款
    之犯行，主觀上僅有單一之犯罪決意，客觀上又在時間、空
    間均屬密接之狀態下為之，所侵害者亦屬同一法益，依一般
    社會觀念，在刑法評價上，應視為同一犯罪行為之數次接續
    實施，論以包括一罪之接續犯。又被告以一行為，同時觸犯
    行使偽造私文書及詐欺取財罪，為想像競合犯，爰依刑法第
    55條規定，從一重之行使偽造私文書罪論處。其所犯上開加
    重竊盜罪及行使偽造私文書罪，犯意各別，行為互殊，應予
    分論併罰；公訴人認被告所犯上開3 罪間，均應分論併罰，
    尚有誤會。
  (二)又刑法第62條所謂發覺，固非以有偵查犯罪權之機關或人員
    確知其人犯罪無誤為必要，而於對其發生嫌疑時，即得謂為
    已發覺；但此項對犯人之嫌疑，仍須有確切之根據得為合理
    之可疑者，始足當之，若單純主觀上之懷疑，要不得謂已發
    生嫌疑（最高法院72年臺上字第641 號判例意旨參照）。此
    外，刑法第62條所謂自首，祇以犯人在犯罪未發覺之前，向
    該管公務員申告犯罪事實，而受裁判為已足，並不以使用自
    首字樣為必要( 最高法院88年度臺上字第87 7號判決意旨參
    照)。經查，被害人乙○○、甲○○父女依監視器翻拍照片
    懷疑是被告涉案時，甲○○即以房屋尚有漏水為由聯繫被告
    ，被告並主動向甲○○坦承其前開犯行，且在甲○○父女尚
    未告知承辦員警丙○○，其等懷疑被告涉案前，亦即被告在
    有偵查犯罪權之人尚未發覺其犯罪前，即主動以其使用之00
    00000000號電話撥打東山派出所之00-00000000號電話向該
    所巡佐自首犯行並接受裁判乙節，業經證人乙○○、甲○○
    及丙○○警員於本院審理中證述在卷（見本院卷第54至56頁
    ），並有被告上開門號電話受信通信紀錄查詢結果3紙在卷
    可稽（見本院卷第29至31頁），足見被告係在有偵查犯罪權
    限之人發覺前，即自首前開犯行並願受裁判，應係合於刑法
    第62條自首要件。是被告所犯加重竊盜罪及行使偽造文書罪
    ，均依刑法第62條前段規定，減輕其刑。再被告有犯罪事實
    欄一所載之前科紀錄，甫於96年7月16日執行完畢乙節，有
    臺灣高等法院被告前案紀錄表在卷可考，其於有期徒刑之執
    行完畢後，再故意犯本件有期徒刑以上之2罪，均為累犯，
    各應依刑法第47條第1項之規定加重其刑，並均依法先加後
    減。
  (三)爰審酌被告前有竊盜、強盜等之財產性犯罪紀錄，有上開前
    科紀錄表可稽，素行不佳，其正值青壯，復體無殘缺，竟不
    思循正當管道賺取錢財謀生，反起意行竊，缺乏對他人財產
    權需予以尊重之觀念，復進而以行使偽造私文書之方式盜領
    取被害人乙○○帳戶內存款75萬元，對被害人乙○○造成重
    大損害，被告犯後固坦認犯行，態度尚稱良好，惟僅將上開
    存摺、印章及花費所剩之23,486元歸還被害人，此有贓物認
    領收據1 紙可憑，迄今未再賠償被害人任何損害，並考量其
    犯罪動機、手段、目的等一切情狀，分別量處如主文所示之
    刑，並定其應執行之刑，以資儆懲。
  (四)末查被告所偽造，性質上屬私文書之前揭臺灣土地銀行存摺
    類取款憑條3 紙，固為供其為本件犯罪所用之物，然業已由
    被告提出向臺灣土地銀行行使而領取款項，不復為被告所有
    ，爰不併為沒收之諭知。又被告盜用被害人「乙○○」印章
    而產生之印文，因上開印章屬真正，其盜用印章所產生之印
    文，即非屬偽造之印文（最高法院51年臺上字第1054號判例
    意旨可參），自無庸依刑法第219 條規定予以沒收，附此敘
    明。
據上論斷，應依刑事訴訟法第273 條之1 第1 項、第299 條第1
項前段，刑法第216 條、第210 條、第321 條第1 項第2 款、第
339 條第1 項、第55條、第47條第1 項、第62條前段、第51 條
第5 款，刑法施行法第1 條之1 第1 項、第2 項前段，判決如主
文。
本案經檢察官陳信郎到庭執行職務。
中    華    民    國    98    年    10    月    30    日
                刑事第十五庭    法  官  廖純卿
以上正本證明與原本無異。
如不服本判決應於收受判決後10日內向本院提出上訴書狀，並應
敘述具體理由；其未敘述上訴理由者，應於上訴期間屆滿後20日
內向本院補提理由書（均須按他造當事人之人數附繕本）「切勿
逕送上級法院」。
                                書記官  柳寶倫
中    華    民    國    98    年    10    月    30    日
附錄論罪科刑法條
中華民國刑法第216條
（行使偽造變造或登載不實之文書罪）
行使第 210 條至第 215 條之文書者，依偽造、變造文書或登載
不實事項或使登載不實事項之規定處斷。
中華民國刑法第210條
（偽造變造私文書罪）
偽造、變造私文書，足以生損害於公眾或他人者，處 5 年以下
有期徒刑。
中華民國刑法第321條
（加重竊盜罪）
犯竊盜罪而有左列情形之一者，處 6 月以上、 5 年以下有期徒
刑：
一、於夜間侵入住宅或有人居住之建築物、船艦或隱匿其內而犯
    之者。
二、毀越門扇、牆垣或其他安全設備而犯之者。
三、攜帶兇器而犯之者。
四、結夥三人以上而犯之者。
五、乘火災、水災或其他災害之際而犯之者。
六、在車站或埠頭而犯之者。
前項之未遂犯罰之。
中華民國刑法第339條
（普通詐欺罪）
意圖為自己或第三人不法之所有，以詐術使人將本人或第三人之
物交付者，處 5 年以下有期徒刑、拘役或科或併科 1 千元以下
罰金。
以前項方法得財產上不法之利益或使第三人得之者，亦同。
前二項之未遂犯罰之。


司法院資訊處製作；財團法人民間司法改革基金會備份。
